【裁判字號】    90,台上,3212
【裁判日期】    900524
【裁判案由】    盜匪
【裁判全文】
最高法院刑事判決                                九十年度台上字第三二一二號
    上  訴  人  乙○○
                丙○○
                甲○○
右上訴人等因盜匪案件，不服台灣高等法院高雄分院中華民國九十年二月二十二日第
二審判決（八十九年度上訴字第一五八四號，起訴案號：台灣高雄地方法院檢察署八
十八年度偵字第三○六五九號、八十九年度偵字第一五一六號），提起上訴，本院判
決如左：
    主  文
上訴駁回。
    理  由
按刑事訴訟法第三百七十七條規定，上訴於第三審法院，非以判決違背法令為理由，
不得為之。是提起第三審上訴，應以原判決違背法令為理由，係屬法定要件。如果上
訴理由狀並未依據卷內訴訟資料，具體指摘原判決不適用何種法則或如何適用不當，
或所指摘原判決違法情事，顯與法律規定得為第三審上訴理由之違法情形，不相適合
時，均應認其上訴為違背法律上之程式，予以駁回。本件上訴人乙○○上訴意旨略稱
：伊雖有搶奪被害人黃貴美之財物，但並非以開山刀抵住黃貴美，而是伊於脫逃時為
防護贓物，脫免逮捕，始推開車門，伊所為應是準強盜罪，原審遽對伊以盜匪罪論科
，實有適用法則不當之違誤，另黃貴美於一審之陳述，與其於警訊時及檢察官偵查中
之指述，前後不符，亦難採為論罪之證據云云。另上訴人甲○○上訴意旨則略稱：(一)
、懲治盜匪條例早已失其效力，原判決竟仍引用該條例對伊判刑，自有適用法則不當
之違法。(二)、因胡景良（另行審結）知悉伊任職於尚美保齡球館，向伊查詢該球館發
薪情事，伊始被動告知，非伊提議劫財，伊其後亦未參與其等劫財或分贓情事，伊應
非共同正犯，原審遽以共同正犯對伊論處，復未論列其理由，亦有判決不備理由之違
背法令。(三)、伊僅因應胡景良之請求提供尚美保齡球館發薪之資訊，並未實際參與作
案，原判決即判處伊有期徒刑七年六月，較之其他共犯，量刑顯有失入云云。再上訴
人丙○○上訴意旨略稱：(一)、黃貴美於警局之初次筆錄，係供稱乙○○是乘其下車倒
垃圾之際進入其車內竊取財物，並未有以刀押住黃貴美，因此伊請求原審調取該最初
之黃貴美筆錄，惟原審並未調取該筆錄，且未於理由中說明何以不調查該證據之理由
，有應予調查之證據未予調查及判決不備理由之違法。(二)、懲治盜匪條例已失效，原
審引之以為論罪科刑，亦有適用法規不當之違法。(三)、乙○○於原審審理時，謂丙○
○並不知其要竊盜之事，並要求提胡景良到庭作證，原審並未予以調查，且未說明其
理由，並有應予調查之證據未予調查及判決不備理由之違法云云。
惟查：(一)、原判決撤銷第一審不當之科刑判決，改判均論處上訴人等以共同意圖為自
己不法之所有，以強暴致使不能抗拒，而使他人交付其物罪刑（乙○○並論以累犯）
，已依卷證資料詳為明其所憑之證據及認定之理由，而以甲○○、丙○○皆否認犯
罪，丙○○辯稱：伊有載乙○○去復華證券公司附近，但並不知道他要行搶，亦沒有
接應乙○○離開，是乙○○自己走過來，讓伊載離開，乙○○事後交給伊三十萬元，
是以前賭博欠伊的錢云云；甲○○辯稱：伊沒有參與搶劫案，伊有告訴胡景良關於尚
美保齡球館之發薪日，但不知他們要行搶，且伊亦沒有分到贓款云云，乃卸責之詞，
俱不可採信，於理由詳加說明及指駁。經核所為論，均與卷內證據資料相符，從形
式上觀察，並無認定事實不依證據或有何採證違背經驗法則、論理法則等違法情形存
在。(二)、懲治盜匪條例於民國四十六年修正時，其立法意旨，係認為本條例有長時期
施行之必要，爰刪除第十條關於施行期間為一年之規定，將限時法修正為常態之特別
法，另將第十一條修正為第九條，規定本條例自公布日施行，此所謂「本條例」係指
四十六年六月五日公布之常態特別法而言，非指三十三年四月八日公布之限時法。修
正後之常態特別法條文既自四十六年六月五日施行，即與修正前之限時法條文完全區
隔，雖名為「修正」，實等同於「制定」，從而修正前之條文是否經合法延長施行期
間，並不影響四十六年六月五日公布之本條例。甲○○、丙○○上訴意旨均認為本條
例已經失效，原判決仍依本條例論罪科刑不當云云，自非適法之第三審上訴理由。(三)
、原判決已於理由中明「被告甲○○提供被害人所經營保齡球館之發放薪資流程及
周邊環境，由胡景良統籌謀畫，被告乙○○下手實施，被告丙○○接應脫離現場，被
告乙○○、丙○○、甲○○與胡景良相互間，就此部分犯行，均有犯意聯絡，行為分
擔，應依共同正犯論處。」（見原判決第九頁第一行以下）；又黃貴美於警局之初次
筆錄已附於本案警卷（見內政部警政署刑事警察局偵查卷宗第三十二頁、三十三頁）
，且其於該次偵訊筆錄係陳稱：「……我當時已下車未立即鎖上車門，車內有三個黑
色皮包，當我正準備丟垃圾，乙○○（歹徒）即持一把開山刀衝向我來，我立即將車
門把陳嫌夾在車門間，但在拉扯之間，被陳嫌推開，陳嫌趁隙打開我的車門將我車內
的三個皮包搶走……。」等語（見同上警卷第三十二頁反面）。是甲○○上訴意旨謂
：原判決論伊以共同正犯，但未論列理由，有判決不備理由之違法云云，及丙○○上
訴意旨稱：原審未調取黃貴美警局初次筆錄，且其該筆錄係供述乙○○是乘伊下車倒
垃圾之際進入車內竊取財物，原判決有調查未盡之違法云云，顯皆非依據卷內證據資
料執為指摘，應非適法之第三審上訴理由。(四)、認定事實與證據取捨，乃事實審法院
之職權，而原審係以乙○○對本件犯行供認不諱，而乙○○、丙○○二人如何在案發
現場搶劫之事實，亦據黃貴美於一審審理時指證甚為詳盡，核與乙○○於警訊及一審
中所供情節，互核相符，且丙○○於警訊中亦曾供稱：乙○○在尚美保齡球館旁邊時
曾告訴伊要搶錢，他是於一名女子離開汽車後，進入該白色自小客車內搶出一皮包後
，再跑過來叫伊載他，指使伊轉彎，然後再前往他朋友家分錢等語，而甲○○提供黃
貴美發放薪資情形之情，又據其於警訊中供承明確，亦與乙○○於警訊時所供相符合
，此外復有查扣之行動電話一支足資佐證，為其論證，是其認定事實及採證，並無違
背經驗、論理法則。上訴人等上訴意旨徒憑己見，漫指原審採證及認定事實有違證據
法則云云，顯與法律規定得為第三審上訴理由之違法情形，不相適合。(五)、乙○○迭
於警訊、檢察官偵查時及一審、原審法院審理中，一再供證丙○○參與偷取ＸＬＢ－
八五五號機車（見同上警卷第十五頁反面；偵字第三○六五九號卷第三十五頁、三十
六頁；偵字第一五一六號卷第八十三頁反面；一審卷第八十三頁正、反面；原審卷八
十九年十二月六日及九十年一月十二日訊問筆錄），且胡景良嗣於一審經通緝到案後
，已完全否認參與本件犯行（見原審卷所附一審八十九年十二月二十一日、九十年二
月一日胡景良訊問筆錄），是原審未依乙○○請求提訊胡景良，其程序雖欠周延，但
於原判決顯然無影響，依刑事訴訟法第三百八十條規定，亦不得資為第三審之上訴理
由。(六)、量刑之輕重乃事實審法院職權裁量之範圍，甲○○上訴意旨既未指摘原判決
科刑有何違背法令，單純就科刑之輕重為爭執，亦非適法之第三審上訴理由。(七)、上
訴人等其餘之爭辯，則屬單純事實之爭執，亦與法律規定得為第三審上訴理由之違法
情形，不相符合。其上訴違背法律上之程式，應予駁回。
據上論結，應依刑事訴訟法第三百九十五條前段，判決如主文。
中      華      民      國     九十     年      五      月     二十四   日
                              最高法院刑事第十庭
                                  審判長法官  陳  炳  煌
                                        法官  陳  正  庸
                                        法官  韓  金  秀
                                        法官  吳  信  銘
                                        法官  徐  文  亮
      右正本證明與原本無異
                                              書  記  官
中      華      民      國     九十     年      五      月    三十一    日


司法院資訊處製作；財團法人民間司法改革基金會備份。
